臺灣高等法院臺南分院刑事判決　　　　100年度上易字第155號
上　訴　人
即　被　告　沈明賢
上列上訴人因竊盜案件，不服臺灣嘉義地方法院100年度易字第5
4號中華民國100年1月24日第一審判決（起訴案號：臺灣嘉義地
方法院檢察署99年度偵字第8974、9382號），提起上訴，本院判
決如下：
    主  文
上訴駁回。
    理  由
一、按刑事訴訟法第361條、第367條規定，不服地方法院之第一
    審判決而提起上訴者，應提出上訴書狀，並敘述具體理由，
    為上訴必備之程式；其所提出之書狀未敘述上訴理由，或僅
    曾以言詞陳述上訴理由者，均應於上訴期間屆滿後20日內補
    提理由書於第一審法院。第一審法院經形式審查，認逾期未
    補提上訴理由者，應定期間先命補正；逾期未補正者，為上
    訴不合法律上之程式，應以裁定駁回。倘已提出上訴理由，
    但所提非屬具體理由者，則由第二審法院以上訴不合法律上
    之程式，判決駁回。而所謂具體理由，必係依據卷內既有訴
    訟資料或提出新事證，指摘或表明第一審判決有何採證認事
    、用法或量刑等足以影響判決本旨之不當或違法，而構成應
    予撤銷之具體事由，始克當之（例如：依憑證據法則具體指
    出所採證據何以不具證據能力，或依憑卷證資料，明確指出
    所為證據證明力之判斷如何違背經驗、論理法則）；倘僅泛
    言原判決認定事實錯誤、違背法令、量刑失之過重或輕縱，
    而未依上揭意旨指出具體事由，或形式上雖已指出具體事由
    ，然該事由縱使屬實，亦不足以認為原判決有何不當或違法
    者（例如：對不具有調查必要性之證據，法院未依聲請調查
    亦未說明理由，或援用證據不當，但除去該證據仍應為同一
    事實之認定），俾與第二審上訴制度在請求第二審法院撤銷
    、變更第一審不當或違法之判決，以實現個案救濟之立法目
    的相契合，並節制濫行上訴（最高法院97年度台上字第892
    號判決參照）。
二、本件上訴意旨略以：(1)被告犯罪後坦承犯行，深感悔悟，並
    供出購買毒品之上游，態度良好，原審量刑時並未審酌刑法
    第57條第10款之犯罪後之態度，竟量處重刑，尚有未洽；(2)
    依刑法第57條第9款之規定以犯罪所生危險及危害為量刑之
    依據，被告等人並非竊車集團將車輛解體，且所竊之物價值
    非高，業經被害人領回，請准予從輕量刑，另原審判決附表
    編號二之被害人之損失最輕，然原審卻量處最重之刑亦有違
    反比例原則；(3)再被告前雖有犯罪前科，然早已知改過，且
    有正當工作、克盡己份，僅因一時毒癮發作致為竊盜行為，
    被告一時失慮誤蹈法網，現今至感後悔，懇請鈞院體念上情
    ，准許從輕量刑，減輕刑度，至感德便云云。
三、經查：按關於刑之量定乃實體法上賦予法院得為自由裁量之
    事項，倘未有逾越法律所規定之範圍，或濫用其權限，即不
    得任意指摘為違法。本件上訴人即被告上訴理由，稱其於犯
    後態度良好、犯罪所生危險及危害尚輕等因素，請求本院從
    輕量刑，惟原審判決已於理由欄貳、二中敘明上訴人有前科
    ，素行非佳；依彼等所述，被告沈明賢係國中畢業，已婚，
    現已離婚，育有二個子女，一個十七歲、一個十八歲，現由
    前妻扶養，從事大理石臨時技工，沒有固定工作，父親年已
    七十歲，一個人居住，母親已往生，尚有一個哥哥、二個姐
    姐，哥哥沒有結婚，二個姐姐已經結婚之智識、家庭生活狀
    況。…當青壯之年，不思正當工作以賺取金錢，反以竊盜不
    勞而獲方式取得財物之犯罪動機；以竊得之車輛再行竊他人
    財物，以逃避檢警追緝之犯罪手段；多次竊取他人財物，使
    多位被害人蒙受財物損失；多人共同且使用車輛行竊，容易
    得手及竊得較多財物，對社會危害較大；被告沈明賢構成累
    犯，且係立於主導地位之人，情節較重，自應論以較其他二
    人為重之刑；迄今均未與被害人等人和解賠償損失；犯罪後
    均坦承犯行及檢察官求刑」等一切情狀，因而量處上訴人有
    期徒刑10月、1年2月、8月、8月、8月，應執行刑有期徒刑2
    月6月，並以上訴人係年滿十八歲之人，其行為具有常習性
    、嚴重性、危險性及不具未來期待性，令其入勞動場所強制
    工作，應有助於矯正竊罪犯罪常習，可以培養正確之勞動習
    慣，習得謀生技巧，使其日後能適應社會生活，安於工作，
    而達教化、治療之目的，且與長期自由刑相較，強制工作毋
    寧為對被告權益損害最少者，對其未來謀生幫助最大，而上
    訴人年三十六歲，未來人生還很長遠，如長久習於犯罪而施
    以監禁，殊非其個人及國家之福，因此，本院審酌施以強制
    工作保安處分，其教化、治療所生之利益，與強制工作限制
    其等短暫人身自由之損害相較，未顯失均衡，應符合比例原
    則之適當性原則、必要性原則等情，併宣告上訴人應於刑之
    執行前，令入勞動場所強制工作三年，經核並無不當；又刑
    法第321條之加重竊盜罪之法定刑為「6月以上，5年以下有
    期徒刑」，從而原判決量處上開徒刑，亦無量刑過重而違反
    比例原則之情事。且按刑罰之量定，固屬法院自由裁量之職
    權行使，惟刑事審判之量刑，在於實現刑罰權之分配的正義
    ，故法院對科刑判決之被告量刑，應符合罪刑相當原則，使
    罰當其罪，以契合人民之法律感情。此所以刑法第57條明定
    科刑時應審酌一切情狀，尤應注意該條所列各款情形，以為
    科刑輕重之標準。又刑之量定首在矯治、改善行為人反社會
    危險性，因此科刑時除應注意審酌該條第九款犯罪所生之客
    觀影響外，對於其餘依據主觀主義及防衛社會之精神所釐訂
    行為人主觀上之犯罪動機、犯罪時所受之刺激等項，仍應特
    別加以審酌，茲原審判決既已審酌上開各情節，而為量刑之
    依據，且原判決附表編號2之犯罪情節經核亦較他罪情節為
    重，原判決量處較重之刑，自無被告所指摘之量刑失衡之情
    形，足見原審量刑並未逾越法定刑度或違背罪刑相當原則及
    比例原則，是原判決所宣告如上揭之刑，應認無量刑過重之
    違誤，則上訴人顯未依據卷內既有訴訟資料或提出原審就被
    告所犯上開之罪量處上開之刑有何違法、不當之處；又原判
    決採證認事核與經驗法則及論理法則尚無違背；上訴人猶以
    量刑過重或請求適用刑法第57條規定云云，因而指摘原判決
    不當，尚難認上訴理由為有具體理由。是原審就被告該當上
    開之罪，並量處上開之刑，已詳予審酌，並於理由欄中敘明
    綦詳，原審就刑罰裁量職權之行使，既未逾越法律所規定之
    範圍，亦無濫用權限之情形，自不得認其量刑有何不當。綜
    上所述，核被告之上訴意旨，要係就原審量刑之裁量、或家
    庭因素反覆爭執，不能認為已經依據卷內既有訴訟資料或提
    出新事證，指摘或表明第一審判決有何採證認事、用法或量
    刑等足以影響判決本旨之不當或違法，要難謂其上訴書狀已
    經敘述具體理由，揆諸上開規定及說明，本件上訴並無具體
    理由而不合法定程式，應予駁回，並不經言詞辯論為之。
四、據上論斷，應依刑事訴訟法第367條前段、第372條，判決如
    主文。
中    華    民    國   100    年    3     月    31    日
                  刑事第四庭    審判長法  官    吳志誠
                                      法  官    彭喜有
                                      法  官    羅心芳
以上正本證明與原本無異。
不得上訴。
                                      書記官    劉清洪
中    華    民    國   100    年    3     月    31    日